【裁判字號】    98,交聲,354
【裁判日期】    981030
【裁判案由】    聲明異議
【裁判全文】
臺灣臺南地方法院交通事件裁定         98年度交聲字第354號
原處分機關  交通部公路總局嘉義區監理所麻豆監理站
受處分人
即異議人    甲○○
上列受處分人因違反道路交通管理處罰條例案件，對於交通部公
路總局嘉義區監理所麻豆監理站，民國98年3月11日所為之裁決
處分（處分案號：麻監裁罰字第裁75-M00000000號），聲明異議
，本院裁定如下：
      主  文
原處分關於罰鍰新臺幣貳仟柒佰元部分撤銷。
上開撤銷部分，甲○○不罰。
      理  由
一、原處分意旨略以：受處分人即異議人（下稱異議人）甲○○
    無駕駛執照仍駕駛車牌號碼為HJ-3102號之自用小客車（下
    稱系爭汽車），於民國（下同）98年2月21日11時2分許，行
    駛於臺南縣六甲鄉○○路與七甲街路口（下稱系爭路口）處
    闖紅燈，經臺南縣警察局麻豆分局（以下稱舉發機關）員警
    以「未領有駕駛執照駕駛小型車」及「行經有燈光號誌管制
    之交岔路口闖紅燈」為由攔停摯單舉發。嗣原處分機關即交
    通部公路總局嘉義區監理所麻豆監理站，以異議人違規事實
    明確，乃依道路交通管理處罰條例（下稱處罰條例）第21
    條第1項第1款、第53條第1項、第63條第1項第3款及違反道
    路交通管理事件統一裁罰基準表（以下簡稱基準表）之規定
    ，分別裁處異議人罰鍰新臺幣（下同）8,400元及2,700元，
    並加記違規點數3點等語。
二、異議意旨略以：異議人不否認無照駕駛自用小客車，惟於上
    揭時、地，於綠燈轉黃燈之際即通過停止線而向前直行，並
    無闖越紅燈之事實，且本件路口處為一弧形彎道，警方所站
    立之地方並無法看到異議人是綠燈轉黃燈時通過路口，警方
    僅就異議人通過其面前時已經是紅燈就任意開單處罰，異議
    人甚感不服等語，為此聲明異議，請求撤銷原處分。
三、按汽車行駛至交岔路口，其行進、轉彎，應遵守燈光號誌；
    行車管制號誌係藉圓形之紅、黃、綠三色燈號及箭頭圖案，
    以時間更迭方式，分派不同方向交通之行進路權；在無其他
    標誌、標線禁制或指示下，圓形綠燈表示准許車輛直行或左
    、右轉；箭頭綠燈表示僅准許車輛依箭頭指示之方向行駛；
    車輛面對圓形紅燈表示禁止通行，不得超越停止線或進入路
    口；車輛面對與圓形紅燈同亮之箭頭綠燈時，得依箭頭綠燈
    之指示行進。道路交通安全規則第102條第1項第1款、道路
    交通標誌標線號誌設置規則第194條第1款、第206條第1款、
    第2款和第5款分別定有明文。對照以觀可知，當圓形紅燈亮
    時，車輛面對圓形紅燈表示禁止通行，不得超越停止線或進
    入路口。次按汽車駕駛人，行經有燈光號誌管制之交岔路口
    闖紅燈者，處1,800元以上5,400元以下罰鍰；並記違規點數
    3點，處罰條例第53條第1項、第63條第1項第3款亦有明文。
    。復按「犯罪事實應依證據認定之，無證據不得認定犯罪事
    實」；又「不能證明被告犯罪或其行為不罰者，應諭知無罪
    之判決」，有刑事訴訟法第154條第2項、第301條第1項明文
    。準此，認定不利於被告之事實，須依積極證據，苟積極證
    據不足為不利於被告事實之認定時，即應為有利於被告之認
    定，更不必有何有利之證據；且事實之認定，應憑證據，如
    未能發現相當證據，或證據不足以證明，自不能以推測或擬
    制之方法，以為裁判基礎；而認定犯罪事實所憑證據，雖不
    以直接證據為限，間接證據亦包括在內；然而無論直接或間
    接證據，其為訴訟上之證明，須於通常一般之人均不致有所
    懷疑，而得確信其為真實之程度者，始得據為有罪之認定，
    若其關於被告是否犯罪之證明未能達此程度，而有合理性懷
    疑之存在時，事實審法院復已就其心證上理由予以闡述，敘
    明其如何無從為有罪之確信，因而為無罪之判決，尚不得任
    意指為違法，最高法院分別著有30年上字第816號、40年臺
    上字第86號、76年臺上字第4986號等判例可資參照。而依道
    路交通管理處罰條例第89條規定，法院受理有關交通事件，
    準用刑事訴訟法之規定，前開規定及判例意旨自得適用於本
    件聲明異議案件。
四、本院審查：
  (一)舉發機關以異議人無照駕駛系爭汽車，並於98年2月21日11
    時2分許，在系爭路口處闖紅燈，而摯單舉發。嗣原處分
    機關則分別裁處異議人罰鍰8,400元及2,700元，並加記違規
    點數3點之事實，有原處分機關麻監裁罰字第裁75-M0000000
    0號裁決書及舉發機關南縣警交字第M00000000號舉發通知單
    為證，此部分事實當可認定。
  (二)異議人固坦承無照駕駛，惟否認有何闖紅燈之行為。經查，
    依現場錄影光碟，勘驗結果如下：「
    於影片開始時，本件系爭路口交通號誌顯示為黃燈。
    於影片第2秒時，本件系爭路口交通號誌從黃燈轉換為紅
      燈，本件系爭汽車已出現於畫面左上角。
    於影片第3至4秒處，系爭汽車通過本件系爭路口，此時警
      方鳴哨攔停系爭汽車。
    於影片第7秒至51秒處，員警清楚拍攝本件違規車號為HJ-
      3102號自用小客車，系爭汽車停妥於路旁，員警步行上前
      進行取締。」
    上開勘驗結果，並無法確認於交通號誌變換紅燈時，系爭汽
    車之位置究竟是在停止線內或已逾停止線。因此，自無法逕
    為認定異議人是否有闖紅燈，蓋異議人可能綠燈時通過停止
    線，但因停等「前車左轉」或「駕駛速度較慢」等事由，以
    致紅燈3、4秒後方駛至員警站立處，然此並非闖紅燈；參以
    舉發員警許誌慶證稱：「本件是我告發的，這件是在98年2
    月21日上午11時2分在中正路南往北的方向，當時是我跟巡
    佐一起舉發，當時發現HJ-3 102自小客車異議人甲○○闖紅
    燈，當場有告知當事人並開具紅單請他簽名」、「當時站立
    位置據路口15公尺，路口有轉彎，但不是很彎，因距離15公
    尺，所以停止線部分看不到」、「雖看不到停止線，但當時
    路口沒有車輛，已經快到紅燈時車輛才過來，因此推論他有
    闖紅燈」等語（參本院卷第26-27頁），足認證人許誌慶並
    無目擊異議人闖紅燈，其僅靠燈號變換而「推論」異議人有
    闖紅燈之情事。其亦無法確認異議人係紅燈後方駕駛系爭汽
    車通過停止線。準此，系爭汽車是否有紅燈闖越停止線之情
    形，要非無疑，揆諸前揭法理，自不得以舉發機關員警之舉
    發，逕認定異議人有違規之事實。
  (三)綜上所述，本件違規既無證據足供認定於前述時、地，異議
    人有「汽車駕駛人，行經有燈光號誌管制之交岔路口闖紅燈
    」之違規行為，原處分機關貿然就此部分予以裁罰，於法即
    有未合。故應由本院裁定將原處分裁處異議人有駕駛汽車闖
    紅燈，而罰鍰2,700元之部分撤銷，並另為異議人不罰之諭
    知，以資適法。另原處分對異議人裁處罰鍰8,400元之部分
    ，因異議人並未聲明異議，不在本件審理之範圍內，附此敘
    明。
五、據上論結，應依道路交通案件處理辦法第20條前段，裁定如
    主文。
中    華    民    國    98    年    10    月    30     日
                  交通法庭   法  官  廖建彥
以上正本證明與原本無異。
如不服本裁定應於送達後5日內向本院提出抗告狀（應附繕本）
。
                             書記官  吳揆滿
中    華    民    國    98    年    10    月    30      日


司法院資訊處製作；財團法人民間司法改革基金會備份。
